【裁判字號】    97,易,4200
【裁判日期】    980213
【裁判案由】    違反商標法
【裁判全文】
臺灣臺中地方法院刑事判決              97年度易字第4200號
公  訴  人  臺灣臺中地方法院檢察署檢察官
被      告  丙○○
被      告  甲○○
被      告  乙○○
上列三人共同
選任辯護人  陳銘傑律師
            黃鼎鈞律師
上列被告等因違反商標法案件，經檢察官提起公訴（97年度偵字
第13033、15311號），本院判決如下：
    主    文
丙○○、甲○○、乙○○均無罪。
    理    由
一、公訴意旨略以：被告丙○○、甲○○、乙○○分別是設於苗
    栗縣竹南鎮○○路287巷1弄5號1樓「巨寰科技股份有限公司
    」（下稱巨寰公司）之負責人、實際負責人及倉管人員，均
    明知「hp及圖」之商標圖樣，係美商‧惠普開發公司（下稱
    惠普公司），向我國經濟部智慧財產局申請註冊，並取得指
    定使用於影印機用油墨、影印機用碳粉、印刷油墨、列表機
    用墨水、列表機用碳粉等商品之商標權，現仍在商標期限內
    ，未經美商‧惠普公司之同意或授權，不得於同一商品或服
    務，使用上開「hp及圖」商標圖樣，竟自民國（下同）97年
    1 月間某日起，共同基於輸入、販賣及陳列仿冒商品之犯意
    聯絡，自大陸地區天星公司以每支碳粉匣新臺幣（下同）30
    0元至500餘元不等之價格，輸入有「hp及圖」商標之碳粉匣
    ，再以遠低市價之400元至600元不等之價格，販售予下游廠
    商。嗣於97年5月23日，經警在臺中市○○○○街39號「源
    福有限公司」（下稱源福公司）查獲巨寰公司寄送之仿冒品
    ，而循線於同日15時左右，在臺北縣樹林鎮○○路○段101巷
    80弄3之38號倉庫查獲552支仿冒之碳粉匣，因認被告等均涉
    犯商標法第82條之罪嫌等語。
二、按犯罪事實應依證據認定之，無證據不得認定犯罪事實；又
    不能證明被告犯罪或其行為不罰者，應諭知無罪之判決，刑
    事訴訟法第154條第2項、第301條第1項分別定有明文。次按
    事實之認定，應憑證據，所謂證據，須適於為被告犯罪事實
    之證明者，始得採為斷罪資料，如未能發現相當證據，或證
    據不足以證明，自不能以推測或擬制之方法以為裁判基礎；
    又認定不利於被告之事實，須依積極證據，苟積極證據不足
    為不利於被告事實之認定時，即應為有利於被告之認定，更
    不必有何有利之證據，最高法院53年臺上字第2750號、30年
    上字第816號、40年臺上字第86號分別著有判例可資參照。
三、本件公訴人認被告丙○○、甲○○、乙○○均涉犯商標法第
    82條罪嫌，無非係以：(1)被告丙○○、甲○○、乙○○之供
    述。(2)證人劉金蘭、李岳樺之證述。(3)hp之鑑定證明書、照
    片、巨寰公司hp碳粉匣之進貨單（附拉環）、巨寰公司碳粉
    匣之進貨單、銷售統計表、托運單、出貨單、營利事業登記
    、進口報單等在卷可資佐證，為其主要之論據。訊據被告等
    均堅詞否認有何違反商標法犯行，被告丙○○辯稱：其等是
    向大陸廠商進口，進口名義是環保碳粉匣，進口時外面包裝
    是空白牛皮紙包裝方式沒有任何字樣，裡面的產品也是用黑
    色塑膠袋封死，其公司也沒有拆封、檢驗，客人要貨，就是
    直接依型號寄送以原來的包裝出貨給下游廠商，從頭到尾其
    等都沒有說是用惠普公司原廠的。進口報單有HP字樣是因為
    要表示那種型號的碳粉匣，其等才能確認進口的東西是否為
    其所要的東西，而進口報單上對進口產品有載明remanufact
    uredds就是環保回收的東西。另有HP型號的則確是原廠的產
    品，那並無仿冒之問題。檢察官稱銷貨單有載明HP原廠墨水
    匣，這並非大陸進口，是其等從新加坡進口的原廠墨水匣。
    而其等賣給源福公司的都是環保產品，也是用環保的價格賣
    給該公司，我們賣給他的產品上面沒有任何商標，是黑色包
    裝，其等不知也沒有去檢查裡面的東西，因為公司剛成立，
    人手不足，也沒有去檢查，所以不知道裡面有何東西，只知
    道黑色袋子拆開會感光壞掉，所以沒有作任何檢驗的動作，
    其從一開始就沒有違法之意圖等語；被告甲○○亦辯稱：其
    公司剛成立不久，缺乏人力，沒有檢驗，就此部分有疏失，
    但並非故意販售下游廠商圖利，其寄給源福公司被查扣的，
    都是牛皮紙盒包裝，並非做好標籤後再寄給他們等語；被告
    乙○○辯稱：其在公司負責數量控管，對於本案並不知情，
    且HP人員有說墨水匣部分確實是原廠的，並非仿冒品等語；
    本案之辯護人則辯稱：目前世界潮流走向環保，被告等是基
    於環保的商機，才進口環保碳粉匣，此是以用完的碳粉匣回
    收再利用，大陸廠商回收的碳粉匣裡面可能夾有原廠之商標
    ，此部分係被告公司之疏忽，但被告並無明知是HP廠牌之碳
    粉匣而販售之故意。至於有標明HP部分是要讓消費者知道這
    碳粉匣適用何廠牌型號之印表機。本件應係源福公司要賣仿
    冒品，並非巨寰公司本身就在賣仿冒品，被告進口之價格與
    銷售價格均十分微薄，不可能為了幾百元去賣仿冒品，被告
    亦無間接之故意等語。經查：
  (一)「「hp及圖」之商標圖樣，係惠普公司向經濟部智慧財產局
    申請註冊，專用於匣式油墨、匣式碳粉等商品，專用期間自
    85年6月1日起至105年5月31日止，此有經濟部智慧財產局商
    標資料檢索服務1紙（註冊審定號數00000000號）在卷足憑
    （見被告甲○○、乙○○警卷第17頁），而本件扣案之552
    支碳粉匣，其產品包裝盒、貼紙、產品材質、配件均與原廠
    不同，且產品來源不明均非來自原廠，確屬仿冒品，亦有惠
    普公司鑑定人王明廉所出具之鑑定證明書1紙在卷可查（見
    被告甲○○、乙○○警卷第14頁），並為被告所是認屬實。
  (二)被告等3人固有於97年5月23日15時左右，經警在臺北縣樹林
    鎮○○路○段101巷80弄3之38號倉庫查獲552支仿冒之碳粉匣
    等情，此有內政部警政署保安警察第二總隊第一大隊第二中
    隊搜索、扣押筆錄在卷可稽，惟被告等是否構成檢察官所指
    上開罪名，尚須探究被告主觀認知，亦即被告是否知悉扣案
    仿冒碳粉匣上有惠普公司之商標。茲詳述本院判斷如下：
  證人即源福公司負責人丁○○於本院98年1月23日審理時到
    庭證稱：「（你向巨寰公司購買碳粉匣時，有無講明要購買
    什麼廠牌？）有。我有說要買HP或EPSON的廠牌什麼型號的
    碳粉匣。（你所購買的碳粉匣有無表明要買回收或正廠的？
    ）有，回收的。回收就是用完的碳粉匣再填充碳粉後使用。
    （巨寰公司寄送給你的碳粉匣你收到時候，它的外觀是怎樣
    包裝？）牛皮紙盒包裝。... （你收到之後打開裡面有什麼
    樣的包裝？）裡面還有黑色塑膠袋。（黑色塑膠袋上面有無
    廠牌標示？）沒有。（為何他們用黑色塑膠袋包裝給你？）
    裡面有感光的滾筒，見光會壞掉，列印就不清楚。（你收到
    碳粉匣後。你本身又作如何包裝？）有的這樣就賣掉，有的
    是包裝成HP賣。我另外用有HP標示的盒子包裝賣掉。我有另
    外向大陸訂製印有HP標籤的盒子包裝。（有HP商標的盒子及
    標籤是否都是你訂製的？）是的。（你特別去訂製HP商標盒
    子及標籤，用意為何？）作仿冒。... （你自己訂製HP商標
    盒子及標籤這件事，有無對被告3人說？）沒有。... （你
    跟被告買的碳粉匣是否已經充填好碳粉？）是。（你剛才說
    有的直接這樣賣，這樣是指產品如何？）就是沒有換包裝。
    如同本件扣案的牛皮紙盒包裝，我賣給零售商、消費者都有
    。（在如何情況下，你會貼HP的標籤？）客戶有需求時。他
    們指名要買仿冒品，上面要有商標的。（你向被告買的產品
    中，有無打開上面已有HP或EPSON商標的在上面？）沒有。
    我買的碳粉匣，都是空白的，上面沒有任何商標。」等語。
    是依證人丁○○所證，其向被告之巨寰公司所購買之碳粉匣
    ，係由牛皮紙盒包裝，包裝打開裡面還有黑色塑膠袋，黑色
    塑膠袋上面並無廠牌標示，此與本院審理時就扣案而當場提
    示予證人辨認之碳粉匣包裝外觀相符，亦經證人李岳樺於偵
    查中供稱：「（在你們源福公司查獲到你們向巨寰公司訂貨
    ，他們送來的貨？）是，我打開之後，是碳粉匣，牛皮紙盒
    包裝，印幾個黑色英文字，裡面用汽泡袋裝HP2612碳粉匣」
    等語（見偵字第13033號卷第51頁）明確，故被告等辯稱其
    等自大陸進口之碳粉匣上面沒有任何商標，且為黑色包裝等
    情，堪予採信。
  次查碳粉匣採用黑色包裝袋，不僅具有防靜電的功能，避免
    過多的靜電造成碳粉會被吸起，且可以阻絕包裝途中運送時
    所有可能接觸外界的光線與一般的溫度變化，亦據證人丁○○於本院審理時證稱：「（為何他們用黑色塑膠袋包裝給你
    ？）裡面有感光的滾筒，見光會壞掉，列印就不清楚。」等
    語明確，故被告等辯稱其等因為知道黑色袋子拆開會感光壞
    掉，所以沒有作任何檢驗的動作，亦難認有悖於常情。
  再查，目前原廠並未出售環保碳粉匣，所謂之環保碳粉匣是
    副廠廠商把使用完的碳粉匣作填充再使用，有的是回收原廠
    之碳粉匣，亦有使用非原廠但與印表機型號相容之空碳粉匣
    。因為環保碳粉匣是重複使用的，所以消費者買到的有可能
    是已經重複使用多次之碳粉匣，如感光鼓等零件可能已經耗
    損嚴重，在使用上可能就會有漏粉、有毛邊、鋸齒狀等問題
    ，但在價錢上面一定比原廠碳粉匣便宜。而核被告巨寰公司
    進口報單上之貨物名稱部分，係載明「REMANUFACTURED TON
    ER CARTRIDGES（再製碳粉匣）」字樣（見被告甲○○、乙○○警卷第47至53頁），而出貨給廠商之出貨單上，品名分
    別載有「T-C4092A碳粉匣」、「BT-Q2612A碳粉匣」、「BT-
    C7115A碳粉匣」、「BT-UG3313碳粉匣」、「BT-Q5949A 碳
    粉匣」、「BT-C4129X碳粉匣」、「BT-FX3碳粉匣」、「BT-
    Q2613A碳粉匣」、「BT-S050167碳粉匣」、「BT-E31碳粉匣
    」等類（見被告甲○○、乙○○警卷第27至31頁），均未有
    任何「HP」之字樣存在。另在巨寰公司所有碳粉匣之商品中
    ，就品名部分亦僅有「巨寰碳粉匣+型號」之記載，就類別
    名稱部分始有「Xerox」、「Lexmark」、「Panason」、「
    HP」、「Canon」、「Epson」、「Samsung」、「Brother」
    等用以供使用者區別該產品可適用之印表機廠商名稱（見被
    告甲○○、乙○○警卷第36至41頁、被告丙○○警訊第12至
    16頁），故被告等辯稱其等係以環保碳粉匣名義進口，出貨
    就是直接依型號寄送，從未使用惠普公司原廠名義等情，亦
    堪認屬實。
  又證人即源福公司之負責人丁○○向被告等之巨寰公司購入
    環保碳粉匣後，另向不詳大陸廠商購入仿冒商標貼紙、紙箱
    說明書、回收標籤等物後，再由丁○○、劉金蘭、李岳樺等
    人分別在上開碳粉匣及紙箱上黏貼仿冒商標之標籤並裝箱後
    轉賣等情，分據證人丁○○於本院98年1月23日審理時證稱
    ：「是包裝成HP賣。我另外用有HP標示的盒子包裝賣掉。我
    有另外向大陸訂製印有HP標籤的盒子包裝。（有HP商標的盒
    子及標籤是否都是你訂製的？）是的。（你特別去訂製HP商
    標盒子及標籤，用意為何？）作仿冒。... （你自己訂製HP
    商標盒子及標籤這件事，有無對被告3人說？）沒有。」等
    語；證人劉金蘭於偵查中證稱：「標籤有的是老闆載回公司
    老闆自己貼，他忙的話會叫我幫忙貼... 我大部分在倉庫貼
    ，老闆叫丁○○。... （我們向巨寰公司買的）應該都是仿
    品，都是老闆叫的。... （妳們知道是仿的之後，是否還在
    貼標籤？）有，老闆如果載貨過來，大家還是要幫忙。」等
    語（見偵字第13033號卷第57頁背面、第58頁）；證人李岳
    樺於偵查中供稱：「（銷貨單上面寫進口環保墨水匣，你為
    何打HP？）是老闆丁○○叫我這樣打。」等語（見偵字第
    13033號卷第58頁背面）明確，足見被告等人僅係單純將所
    進口之環保碳粉匣出賣給源福公司，並無證據顯示其等知悉
    源福公司之人員有將該等碳粉匣另行加工貼上仿冒商標之貼
    紙、紙箱後對外販售等犯行，自不能僅因其等係上游廠商，
    即謂其等應與源福公司之人員共負違反商標法之刑責。
  (三)綜上所述，本件並無證據顯示被告等有將所進口之環保碳粉
    匣貼上仿冒商標之貼紙、紙箱後對外販售之犯行，亦無證據
    顯示其等對於源福公司之人員違反商標法之犯行有何犯意之
    聯絡存在。而被告所進口之環保碳粉匣，就包裝上而言，亦
    無法從外觀得知其中有仿冒HP商標之商品，實際上亦難要求
    被告對扣案碳粉匣每件要拆封進行詳細比對，即難推論被告
    等人有輸入仿冒碳粉匣之認識，是被告等辯稱彼等主觀上並
    無扣案環保碳粉匣係仿冒他人商標商品之認知等語，即堪採
    信。從而，檢察官所提之證據並不足以證明被告等主觀上有
    販賣仿賣商標商品之認知，且未達通常一般之人均不致於有
    所懷疑，而得確信其為真實之程度，揆諸上揭條文及判例意
    旨，尚難僅憑推測或擬制之方法，即遽為被告等3人有罪之
    論斷。此外，本院復查無其他積極證據足資認定被告等有何
    公訴人所指之違反商標法犯行，本件既不能證明被告等3人
    犯罪，依首揭規定，應諭知被告等均無罪之判決。
據上論斷，應依刑事訴訟法第301條第1項，判決如主文。
中    華    民    國    98    年    2     月    13    日
                    刑事第一庭  法  官  林宜民
以上正本證明與原本無異。
如不服本判決應於收受送達後10日內向本院提出上訴書狀，並應
敘述具體理由；其未敘述上訴理由者，應於上訴期間屆滿後20日
內向本院補提理由書（均須按他造當事人之人數附繕本）「切勿
逕送上級法院」。
                                書記官  黃麗鈺
中    華    民    國    98    年    2     月    13    日


司法院資訊處製作；財團法人民間司法改革基金會備份。
